臺灣桃園地方法院民事判決　　　　　　　　　　　　九十二年度簡上字第二九四號
　　上　訴　人　資禾興業股份有限公司
　　法定代理人　乙○○
　　訴訟代理人　丁○○
　　被　上訴人　寬濱企業有限公司
　　法定代理人　甲○○
　　訴訟代理人　丙○○
右當事人間請求給付買賣價金事件，上訴人對於中華民國九十二年九月十六日本院中
壢簡易庭九十一年度壢簡字第一二五八號第一審判決提起上訴，經本院於中華民國九
十三年九月十三日言詞辯論終結，判決如左：
    主  文
原判決關於命上訴人給付超過貳拾柒萬柒仟玖佰捌拾元部分，及該部份假執行之宣告
，暨訴訟費用之裁判均廢棄。
右開廢棄部分，被上訴人在第一審簡易之訴及其假執行之聲請均駁回。
其餘上訴駁回。
第一、二審訴訟費用由上訴人負擔四分之三，餘由被上訴人負擔。
    事  實
甲、上訴人方面：
一、聲明：
  (一)原判決廢棄。
  (二)右廢棄部分，被上訴人在第一審簡易之訴及假執行之聲請均駁回。
二、陳述：除與原判決記載相同者，茲予以引用外，補稱：
  (一)被上訴人於民國（下同）八十九年間將３００Ｄ＊３００Ｄ＼１００Ｔ及７５Ｄ
    ＊７５ＤＮ＼Ｔ斜後胚布二組（下稱系爭胚布）寄託於上訴人處，以供上訴人日
    後加工製作之用，惟被上訴人於九十年七月再向上訴人下訂單時，上訴人乃告知
    系爭胚布寄託於上訴人處，上訴人皆按其訂單加工交貨，被上訴人遲至九十一年
    五月間始請求上訴人返還剩餘布料，該等胚布均已成為庫存布料，依業界常情，
    庫存布之價格僅餘原價之一至三成，上訴人請求依胚布原價新台幣（下同）三十
    七萬零六百四十元計算損失，於法未合，且被上訴人曾承諾以胚布七點五折價值
    計算賠償金。
  (二)被上訴人自八十九年七月間寄放胚布迄今均未要求上訴人返還，其遲至九十一年
    十一月依寄託契約提起本件訴訟，訴請上訴人賠償損害，已罹於二年之消滅時效
    。
三、證據：援用第一審所提證據。
乙、被上訴人方面：
一、聲明：上訴駁回。
二、陳述：除與原判決記載相同者，茲予以引用外，補稱：
  (一)系爭胚布係原始布料，並非庫存布，且兩造曾於九十一年五月間合意以胚布原價
    七成即二十七萬七千九百八十元達成和解，上訴人空言系爭胚布應以進貨價格一
    至三成計算損害賠償，並無足採。
  (二)上訴人辯稱依民法第六百零一條之二之規定，被上訴人之損害賠償請求權已罹於
    時效，然該條係自同法第六百零五條挪移而來，其立法理由係在規範「受寄人」
    之請求權時效，被上訴人為寄託人，自無該條文之適用。
三、證據：除援用第一審所提證據外，並提出統一發票、送貨明細表等為證。
    理  由
一、本件被上訴人起訴主張：被上訴人於八十九年起委託上訴人加工布匹，並將規格
    為３００Ｄ＊３００Ｄ＼１００Ｔ（每碼購入價格為十元）及７５Ｄ＊７５ＤＮ
    ＼Ｔ斜後（每碼購入價格為二十元）之胚布二組寄託於上訴人處，以供上訴人日
    後加工製作之用，惟被上訴人於九十年七月再向上訴人下訂單時，上訴人乃告知
    胚布規格３００Ｄ＊３００Ｄ＼１００Ｔ所餘二萬六千二百四十二碼，規格７５
    Ｄ＊７５ＤＮ＼Ｔ斜後所餘五千四百十一碼之布匹均已遺失，被上訴人因此受有
    三十七萬零六百四十元之損失，爰依寄託及侵權行為之法律關係，訴請上訴人給
    付三十七萬零六百四十元及自起訴狀繕本送達翌日起至清償日止，按年息百分之
    五計算之利息等語。上訴人則以：被上訴人固有置放前揭布匹於上訴人處，惟被
    上訴人自八十九年七月二十五日起即未向上訴人下訂單，上訴人乃通知被上訴人
    前來處理庫存餘布，然未獲置理，嗣因納莉颱風來襲，上開被上訴人寄託置放之
    胚布受潮，上訴人方將部分胚布丟棄，部分廉價出售布商，上訴人並無任何過失
    可言；又被上訴人雖於九十一年五月間請求返還剩餘布匹，然該等胚布均已成庫
    存布，售價僅有原始進價之一至三成，雙方並曾同意以七點五折計價，被上訴人
    應不得依原始進價計算損害，況被上訴人之損害賠償請求權已因二年未行使而罹
    於時效等語置辯。
二、被上訴人主張其於八十九年起委託上訴人加工布匹，並將規格為３００Ｄ＊３０
    ０Ｄ＼１００Ｔ（每碼購入價格為十元）及７５Ｄ＊７５ＤＮ＼Ｔ斜後（每碼購
    入價格為二十元）之胚布二組寄託於上訴人處，以供上訴人日後加工製作之用，
    惟系爭胚布規格３００Ｄ＊３００Ｄ＼１００Ｔ所餘二萬六千二百四十二碼，規
    格７５Ｄ＊７５ＤＮ＼Ｔ斜後所餘五千四百十一碼之布匹目前均已滅失等情，為
    上訴人所不爭執，被上訴人此部分之主張，自堪信為真實。上訴人則以前揭情詞
    置辯，是本件應審究者厥為：(一)上訴人是否有保管系爭胚布之義務？(二)系爭胚布
    是否因颱風之不可抗力而毀損？(三)被上訴人得請求賠償之金額？(四)被上訴人之請
    求權是否罹於時效而消滅？
三、按寄託者，謂當事人一方以物交付他方，他方允為保管之契約；受寄人保管寄託
    物，應與處理自己事務為同一之注意，其受有報酬者，應以善良管理人之注意為
    之；寄託物返還之期限，雖經約定，寄託人仍得隨時請求返還，民法第五百八十
    九條第一項、第五百九十條、第五百九十七條分別定有明文。本件被上訴人因委
    託上訴人從事布匹加工，乃將系爭胚布無償寄託於上訴人處，兩造並未約定返還
    期限，亦無被上訴人須於一定期限內下單，否則上訴人可免其保管義務之約定等
    情，為兩造所不爭執（見原審卷第五八頁、八四頁），揆諸前揭規定，在系爭寄
    託契約存續期間，上訴人即負有以處理自己事務為同一之注意義務保管系爭胚布
    ，並於寄託人即被上訴人行使寄託物返還請求權時，將系爭胚布返還與被上訴人
    之義務。上訴人雖辯稱：依業界之默契，上訴人並無長期保管胚布之義務，且上
    訴人曾於九十年六月間通知被上訴人保管期限為胚布入廠後六個月等語，惟為被
    上訴人所否認，則上訴人就此有利於己之事實，自應負舉證之責，然上訴人迄未
    舉證以實其說，則上訴人此部分之抗辯，尚無足採。
四、上訴人另辯稱系爭胚布因納莉颱風之不可抗力而毀損等語，經原審向經濟部工業
    局觀音工業區服務中心函查上訴人廠房是否於九十年九月間因納莉颱風而淹水，
    經該中心函覆稱：「經查當時本中心並未接獲該公司通報災損等相關訊息。」，
    有該中心九十二年四月十六日觀工字第四八六號函一件附於原審卷可憑（見原審
    卷第五三頁），尚難認系爭胚布確因納莉颱風所生水災而毀損。又上訴人聲請傳
    訊之證人曾金車固於原審證稱：「我幾乎每年有一次到二次時間會跟被告（即上
    訴人）買庫存布，九十年十月份時有跟被告買過一批胚布，當時布有淹到水，有
    一些沾到髒東西，我們是用公斤而計算，一公斤二十元，我們之後要把這布賣到
    大陸及東南亞：：當時我有在現場看，在比較下層的都沾了水及泥巴，所以不能
    要，整個現場看起來像是淹水過的樣子」等語（見原審卷第五九、六○頁），然
    依證人曾金車之前開證詞，僅得證明其前向上訴人購買之庫存布有遭淹水之痕跡
    ，又參酌上訴人提出由證人曾金車簽認之出貨明細單，其上僅記載購買之公斤數
    ，並無購買商品之型號、品名，尚無從辨識曾金車購買之布匹是否為被上訴人寄
    託於上訴人處之系爭胚布，再觀諸上訴人提出桃園縣觀音鄉樹林村村長出具證明
    書之記載：「爰民國九十年九月間納莉颱風波及本（觀音）工業區，豪雨成災，
    查區○○○○路水號稍重，而該路三號資禾公司所在之廠房地勢低窪，局部淹水
    ，特此證明」，姑不論該證明書之內容與經濟部工業局觀音工業區服務中心之函
    文內容相違，其真實性已非無疑，又依該證明書之記載，充其量僅得證明上訴人
    廠房局部淹水，亦無從證明被上訴人寄託於上訴人處之胚布確經淹水而損壞，是
    上訴人此部分之抗辯，亦無足採。
五、按未受有報酬之受寄人，對於寄託物之滅失，非證明自己已與處理自己事務為同
    一注意無所欠缺，不能免其賠償責任。又債務不履行之債務人所以應負損害賠償
    責任，係以可歸責之事由為要件，故債權人苟證明債之關係存在，債權人因債務
    人不履行債務（給付不能、給付遲延或不完全給付）而受損害，即得請求債務人
    負債務不履行責任，如債務人抗辯損害之發生為不可歸責於債務人之事由所致，
    即應由其負舉證責任，如未能舉證證明，自不能免責。經查，系爭胚布均已滅失
    而無從返還被上訴人乙情，業經上訴人自承在卷，而上訴人迄未能舉證損害之發
    生不可歸責於伊，則被上訴人依寄託契約及債務不履行之法律關係，訴請上訴人
    賠償損害，即屬有據。
六、上訴人對系爭３００Ｄ＊３００Ｄ＼１００Ｔ胚布之進價為每碼十元、７５Ｄ＊
    ７５ＤＮ＼Ｔ胚布之進價為每碼二十元之事實不爭執，惟辯稱：系爭胚布於九十
    年十月間已成為庫存布，價格僅餘原始進價之一至三成云云。然查：上訴人於原
    審中明白表示對被上訴人主張之胚布價值不爭執，僅因該等布料因颱風淹水造成
    污損，而以每碼三元之代價售出等語（見原審卷第二九頁、八五頁），足見上訴
    人曾以每碼三元出售胚布與證人曾金車係因胚布污損所致，而與胚布是否為庫存
    布無涉，是胚布並不因長時間未加工而當然貶損其價格，況上訴人未能證明系爭
    胚布有污損之情形。又兩造前於九十一年五月間以胚布進價之七點五成即二十七
    萬七千九百八十元達成和解，此經兩造自承在卷（見本院九十三年四月十六日準
    備程序筆錄），倘系爭胚布已成庫存布，依業界慣例，僅餘原始進價之一至三成
    ，衡情上訴人應無同意以原始進價七點五成之金額與被上訴人成立和解之理，是
    上訴人辯稱系爭胚布已成為庫存布，價值僅餘原始進價之一至三成云云，亦無足
    採。
七、上訴人另辯稱被上訴人自八十九年七月寄放胚布，其遲至九十一年十一月依寄託
    契約提起本件訴訟，訴請上訴人賠償損害，依民法六百零一條之二規定，上訴人
    之損害賠償請求權已罹於時效而消滅等語。按關於寄託契約之報酬請求權、費用
    償還請求權或損害賠償請求權，自寄託關係終止時起，一年間不行使而消滅，八
    十八年四月二十一日增訂之民法第六百零一條之二定有明文。然參以本條之立法
    理由，本條規定僅適用於通常寄託，因原條次排列於第六百零五條，易使人誤解
    適用於消費寄託契約，爰予移列至民法第六百零一條之二。又原民法第六百零五
    條之立法理由謂：「謹按本條為消滅時效之規定，為保護受寄人之利益計，應使
    受寄人對於寄託人有報酬請求權、費用償還請求權及損害賠償請求權。然此種權
    利亦不宜永久存在，故規定自寄託關係終止時起，一年間不行使而消滅，蓋使權
    利狀態得以從速確定也。」故此項短期消滅時效之規定僅適用於「受寄人對於寄
    託人」之報酬請求權、費用償還請求權及損害賠償請求權。並不包括寄託人對受
    寄人之寄託物滅失所生之損害賠償請求權在內。本件被上訴人係請求上訴人賠償
    系爭胚布滅失所生之損害，依上開說明，自無民法第六百零五條短期消滅時效規
    定之適用，上訴人辯稱被上訴人之損害賠償請求權已罹於一年時效而消滅等語，
    並無可採。又本件被上訴人係基於寄託契約及債務不履行之法律關係，請求上訴
    人賠償損害，其請求權在同法第一百二十五條之消滅時效（十五年）完成前，仍
    得行使之，是上訴人辯稱被上訴人之損害賠償請求權已罹於一年時效而消滅等語
    ，並無足採。
八、末按稱和解者，謂當事人約定，互相讓步，以終止爭執或防止爭執發生之契約。
    ，民法第七百三十六條定有明文。又和解之本質，究為創設，抑或認定，應依和
    解契約之內容定之。當事人以他種之法律關係或以單純無因性之債務約束等，替
    代原有之法律關係時，屬於創設；否則，以原來明確之法律關係為基礎而成立和
    解時，則屬認定。於後者，債權人非不得依原來之法律關係為請求，僅應受和解
    契約之拘束而已。本件兩造於九十一年五月間就系爭胚布之毀損達成和解，約定
    由上訴人依布匹進價之七點五成即二十七萬七千九百八十元給付被上訴人，業如
    前述，被上訴人於和解時既已拋棄超過二十七萬七千九百八十元之請求，則原告
    訴請被告賠償損害，自應受前揭和解契約之拘束，於超過二十七萬七千九百八十
    元範圍之請求，尚屬無據，不應准許。
九、綜上所述，被上訴人本於寄託契約及債務不履行之法律關係，請求上訴人給付二
    十七萬七千九百八十元及自起訴狀繕本送達翌日即九十一年十二月七日起至清償
    日止，按年息百分之五計算之利息，有理由，應予准許。逾此範圍之請求，則屬
    無據，應予駁回。原審就超過上開應准許部分，為上訴人敗訴之判決，並依職權
    為假執行之宣告，自有未洽。上訴意旨就此部分指摘原判決不當，求予廢棄改判
    ，為有理由。至於上開應准許部分，原審判命上訴人給付，並為假執行之宣告，
    核無違誤，上訴意旨，就此部分，仍執陳詞，指摘原判決不當，求予廢棄，為無
    理由，應駁回其上訴。
十、本件事證已臻明確，兩造其餘攻擊防禦方法及舉證，核與判決結果無影響，爰不
    另一一論述，附此敘明。
十一、據上論結，本件上訴為一部有理由，一部無理由，依民事訴訟法第四百三十六條
    之一第三項、第四百五十條、第四百四十九條第一項、第七十九條前段，判決如
    主文。
中　　　華　　　民　　　國　　九十三　　年　　　九　　　月　　二十七　　日
                                    臺灣桃園地方法院民事第三庭
                                              審判長法官  潘進柳
                                              法      官  林雯娟
                                              法      官  劉佩宜
右正本證明與原本無異
如對本判決上訴，須於判決送達後二十日內向本院提出上訴狀，同時表明上訴理由；
如已於本判決宣示後送達前提起上訴者，應於判決送達後十日內補具上訴理由（均須
按他造當事人之人數附繕本）。
                                              法院書記官  吳仁心
中　　　華　　　民　　　國　　九十三　　年　　　九　　　月　　二十七　　日
